【裁判字號】    98,交聲,282
【裁判日期】    980731
【裁判案由】    違反道路交通管理處罰條例聲明異議
【裁判全文】
臺灣新竹地方法院交通事件裁定         98年度交聲字第282號
原處分機關  交通部公路總局新竹區監理所
異  議  人
即受處分人  甲○○
上列異議人即受處分人因違反道路交通管理處罰條例案件，對於
交通部公路總局新竹區監理所98年5 月1 日所為之竹監營字第裁
50 —E00000000號裁決書聲明異議，本院裁定如下：
    主  文
原處分撤銷。
甲○○不罰。
    理  由
一、按受處分人，不服主管機關所為之處分，得於接到裁決書之
    翌日起二十日內，向管轄地方法院聲明異議；又交通法庭認
    為聲明異議有理由者，應以裁定將原處分經聲明異議部分撤
    銷，並自為裁定，道路交通管理處罰條例第87條第1 項、道
    路交通案件處理辦法第20條前段分別定有明文。
二、次按法院受理有關交通案件，準用刑事訴訟法之規定，道路
    交通管理處罰條例第89條定有明文。又認定受處分人違規之
    事實，應依證據認定之，無證據不得認定違規事實，為前述
    道路交通管理處罰條例第89條規定而準用刑事訴訟法第154
    條第2 項之規定。又事實之認定，應憑證據，如未能發現相
    當證據，或證據不足以證明，自不能以推測或擬制之方法，
    以為裁判基礎，此有最高法院40年臺上字第86號判例足資參
    照。再認定犯罪事實所憑之證據，雖不以直接證據為限，間
    接證據亦包括在內，然而無論直接證據或間接證據，其為訴
    訟上之證明，須於通常一般之人均不致有所懷疑，而得確信
    其為真實之程度者，始得據為有罪之認定，倘其證明尚未達
    到此一程度，而有合理之懷疑存在而無從使事實審法院得有
    罪之確信時，即應由法院為諭知被告無罪之判決，此亦有最
    高法院76年臺上字第4986號判例足供參照。從而認定被告有
    罪，就該有罪事實不能有任何之合理懷疑存在（beyond the
    reasonable doubt），此為刑事訴訟法上法院認定事實之最
    重要原則之一，於法院審理行為人違反道路交通管理處罰條
    例案件時，亦當有其適用。易言之，法院於審理行為人違反
    道路交通管理處罰條例案件，當踐行完畢調查證據之程序後
    ，為事實之認定時，如就原處分機關所認定之行為人違規之
    事實仍有合理之訴訟上懷疑，而無法百分之百確信行為人確
    有該當於道路交通管理處罰條例各該處罰條文之構成要件事
    實時，此際即應依訴訟上之待證事實「倘有懷疑，則從被告
    之利益作解釋」（in dubi opro reo）之證據法則，作對受
    處分人有利之認定。
三、原處分意旨略以：異議人即受處分人甲○○所有車牌號碼98
    5—BBY號重型機車經人騎乘於民國97年8 月21日10時17分許
    ，行經新竹縣竹北市○○○路與文心路路口時，有違反道路
    交通管理處罰條例之違規行為，經警當場指示停車受檢，惟
    該騎乘機車之人拒絕停車接受稽查而逃逸，行經新竹縣竹北
    市○○○路、福興東路路口時，復有駕車行經有燈光號誌管
    制之交岔路口闖紅燈之違規行為，經新竹縣警察局保安隊警
    員乙○○以汽車所有人甲○○為受處分人，認有違反道路交
    通管理處罰條例第53條第1 項及第60條第1 項規定之事實逕
    行舉發，異議人於應到案日期前提出申訴，惟未告知實際騎
    乘機車之違規駕駛人姓名、身分證統一編號及住址，經原處
    分機關函詢新竹縣政府警察局結果，仍認確有前開違規行為
    ，乃依道路交通管理處罰條例第53條第1 項及第60條第1 項
    之規定，於98年5 月1 日以竹監營字第裁50—E00000000 號
    裁決書裁處受處分人罰鍰新臺幣（下同）1800元、3000元（
    合計為4800元），並分別依同條例第63條之規定記違規點數
    3 點、1 點。受處分人於98年5 月1 日收受前揭裁決書後，
    於同日聲明異議。
四、聲明異議意旨略以：那天我跟女友李玉萍及表弟廖華斌、廖
    華裕去六福村遊樂園玩，早上9 點35分我自己一人先從竹東
    總站搭往芎林方向的公車，在芎林總站下車，再搭新竹客運
    芎林往新竹方向的公車轉車到六家，在六家口下車後，到六
    家郵局跟他們會合，再搭新竹客運六家往關西方向的公車，
    在關西總站下車，轉搭關西往六福村方向的公車，到六福村
    下車，下車時大約中午12點，那天我跟女友是使用之前在8
    月15日所購買888 元免費入園三個月的票，廖華斌及廖華裕
    則是當天購買888 元免費入園三個月的票，我們的午餐及晚
    餐都是在六福村遊樂園內吃的，大約晚上8 點左右離開，搭
    計程車到六家郵局後一起下車，就各自回去。97年8 月21日
    當天我並未騎乘這臺機車到違規地點，這臺機車向來是我上
    下班及上下課的交通工具，只有我有鑰匙，同住的媽媽以汽
    車、姐姐係以自己的機車為平日交通工具，我或我家人都沒
    有將這臺機車借給別人，這臺機車也沒有失竊，都在我的使
    用下，是以認為原處分有誤，爰依法聲明異議，請求撤銷原
    處分等語。
五、經查，本件證人即舉發警員乙○○雖於本院調查時到庭具結
    後證稱：（當天你注視那輛機車車牌時間，大約多久？）當
    天我開巡邏車，跟在那輛機車後面，從自強南路文心路口，
    跟到福興東路，大約二個路口，大約十幾二十秒。（你最先
    看到那輛機車時，你跟他之間距離有多遠？）忘記了。（所
    以你看到這輛違規的機車後，你就開始開車跟著他，後來看
    到他的車牌之後，你就離開？）不是，是那臺車到福興路闖
    紅燈，在那之前我已經看到車牌，因為安全起見，所以就沒
    有繼續追。（你看到車牌之後，你和那輛車之間的距離又拉
    開嗎？）沒有，緊追在後。（當時巡邏車是你開的？）是。
    （那輛車是直行還是蛇行？）他會稍微閃車，但不算蛇行。
    （當時你們有鳴警示器嗎？）有。（那輛機車有因為這樣加
    速行駛嗎？）有等語，又證人即當時亦在場之警員官嘉梅於
    本院調查時到庭具結後證稱：當時是在自強南路，我有看到
    一男一女，後面的女生是環抱前方的騎士，因為他們沒有戴
    安全帽，目標很明顯，看背影的感覺很年輕，當時有開警示
    燈示意他們停下來，他們沒有停，就直接往前騎，在自強南
    路跟福興東路路口有一個天主堂，這輛機車沒有停紅燈就往
    前騎，闖紅燈，當時有一些汽機車因為紅燈停下來，我們的
    車還在那群汽機車後，沒辦法靠近，並且有顧慮到其他汽機
    車的安危，所以沒有追，我自己在看到那輛機車上的人沒有
    戴安全帽時，我就看到車牌，工作紀錄簿上面有寫，就是我
    們當日發生的狀況情形紀錄下來。（當時妳看到那輛機車上
    的人沒有戴安全帽時，妳們巡邏車離那輛機車的距離？）大
    約三、四公尺，我們是同行。（所以妳看到那輛機車上面的
    人沒有戴安全帽時的距離是自始至終妳離那輛車最短的距離
    嗎？）是的等語在卷，並有新竹縣警察局竹縣警交字第E000
    00000 號舉發違反道路交通管理事件通知單及員警工作紀錄
    簿各1 份在卷可參，然證人乙○○於本院調查時初始對本院
    所訊問之當時舉發經過及本案情形之問題，其均係證述：要
    看工作紀錄簿的記載，一切都如該紀錄簿所載，因為每天執
    勤的情形都一樣，所以沒有太大的印象等語明確，迄至本院
    接著以具體內容之問題加以訊問時，其卻能一一證述，從而
    證人乙○○是否真能清楚記得舉發當天之情形，已不無所疑
    ；又依證人官嘉梅所證述當時最近距離目視違規之重型機車
    車牌號碼時，係有三、四公尺之距離，則在該違規之重型機
    車係處於行進之動態狀態，且斯時該輛機車尚未違規闖越紅
    燈之情形下，證人官嘉梅是否因此誤認，亦非不可想像。又
    證人乙○○已證述：（庭上的異議人，你有沒有見過？）沒
    有。（庭上的李玉萍，你有沒有見過？）沒有。（你記得當
    天騎車的人的面貌嗎？）面貌看不到，我是看到背影，我是
    從後方看到他沒有戴安全帽。（所以當天你並沒有正面看到
    他們？）是等語，而證人官嘉梅則係證稱：（妳有看到車上
    的人的面貌嗎？）沒有。（妳有見過庭上的異議人嗎？）沒
    有。（妳有見過庭上的證人李玉萍嗎？）沒有等語綦詳，再
    參以，前述員警工作紀錄簿中所記載「一、8 —12時巡邏。
    二、於10時17分發現985 —BBY 重機一男一女未戴安全帽（
    自強南路、文興路口），經示警停車未停，加速往光明六路
    東一段方向逃逸，行經自強南路福興東路口並闖紅燈，經歸
    隊核對車籍無誤後逕行告發。三、告發8 件。」等內容，其
    中並未記載諸如衣著、大約年紀等足堪辨別騎乘機車之人之
    特徵的文字，從而自難僅依證人等所述及上開員警工作紀錄
    簿記載內容即遽認舉發當時騎乘上揭機車有此違規行為之行
    為人為何。再者，異議人於前述裁決書所記載違規日期即97
    年8 月21日當日係與女友及表弟等人前往六福村遊樂園遊玩
    等情，除據異議人辯述明確外，並為證人李玉萍及廖華裕證
    述明白，且有異議人所提出其上所載日期為「2008.8. 21」
    之照片8 幀、六福村888 季票4 張及發票3 張等附卷足參，
    足認異議人前揭辯述內容，尚屬有據而為可採。此外，本院
    復查無其他積極證據足以證明異議人有原處分機關所認定之
    前開違規行為，本院自應為對異議人有利之認定。從而，原
    處分機關逕依道路交通管理處罰條例第53條第1 項、第60條
    第1 項之規定，裁處罰鍰新臺幣1800元及3000元，及依道路
    交通管理處罰條例第63條第1 項之規定併記違規點數4 點，
    尚有未洽，應認本件異議為有理由，爰撤銷原處分，並另為
    異議人均不罰之諭知。
據上論斷，應依道路交通案件處理辦法第20條前段，裁定如主文
。
中    華    民    國    98    年    7     月    31    日
                  交通法庭    法  官   楊惠芬
以上正本證明與原本無異。
如不服本裁定，應於裁定送達後5日內向本院提出抗告狀。
中    華    民    國    98    年    7     月    31    日
                              書記官   張懿中


司法院資訊處製作；財團法人民間司法改革基金會備份。
